臺灣高等法院刑事判決　　　　　　　　　　　　　九十一年度交上易字第一六七號
　　上　訴　人
　　即　被　告　甲○○
右上訴人因業務過失傷害案件，不服臺灣臺北地方法院九十年度交易字第一○六號，
中華民國九十一年四月十五日第一審判決（起訴案號：臺灣臺北地方法院檢察署八十
九年度偵字第一六一八四號），提起上訴，本院判決如左：
    主    文
上訴駁回。
    事    實
一、甲○○係計程車司機，為從事駕駛業務之人，於民國八十九年一月二十日下午七
    時許，駕駛車號Ｄ六─二二九號營業用小客車，沿台北市民權大橋東向西外側快
    車道方向行駛，本應注意汽車在雙向四車道行駛時，變換車道應注意安全距離，
    且在超過四車道之道路，應依道路交通標線之指示行駛，而按當時情形，並無不
    能注意之情事，竟疏未注意，駛至與同市○○區○○街交岔路口前之下橋附近路
    段，因欲超車，未注意安全距離即貿然變換車道，駛入機車專用道，致沿同向機
    車專用道行駛，由乙○○所駕駛車號ＤＯＴ─二九八號輕機車，猝不及防，遭其
    擠壓，碰撞車道旁人行道之水泥邊緣，致失去重心，人車倒地，乙○○因此受有
    左肘脫臼及橈骨頭骨折等傷害。嗣現場另一不知名之機車騎士見狀攔下甲○○所
    駕駛之營業用小客車，甲○○始將乙○○送醫急救。
二、案經乙○○訴由台北市政府警察局松山分局報告台灣台北地方法院檢察署檢察官
    偵查起訴。
    理    由
一、訊據上訴人即被告甲○○固坦承於右開時、地駕駛營業自小客車經過前開肇事地
    點，及將告訴人載往醫院救治等情，惟矢口否認有違規而致發生車禍之事實，辯
    稱：車禍地點汽車可以變換至外側車道，伊當時要變換到外側車道時特別看了照
    後鏡，判斷與後方機車保持安全距離才轉入外側車道，駛入外車道一段距離後始
    聽見後面機車之撞擊聲，伊基於助人好意才將傷者送醫，並未撞到告訴人乙○○
    云云。經查：
（一）右揭犯罪事實，業據告訴人乙○○指訴綦詳（見偵查卷第三頁、第三頁背面）
      ，復有證人即現場處理員警張瑞昌證述可稽，並有道路交通事故調查報告表、
      、交通事故談話紀錄表、台北市政府警察局交通警察大隊交通事故研判表、照
      片等件附卷可資佐證（見偵查卷第八頁至第十二頁）。且告訴人乙○○因本件
      車禍受傷，亦有國立台灣大學醫學院附設醫院、長庚紀念醫院診斷證明書等在
      卷可憑（見偵查卷第六頁、第七頁）。
（二）被告甲○○於本件事發當日之警訊筆錄及交通事故談話紀錄表二度供稱：「事
      發當時有一機車騎士騎到伊右前車門，告訴伊車子撞到人」等語（見偵查卷第
      五頁、第十一頁），核與告訴人乙○○所指訴因被告肇事後續往前開，其前方
      之機車騎士見狀將其攔下，被告始回現場相符（見原審卷第二十五頁、第二十
      六頁）。足見被告甲○○確因另一機車駕駛人告知肇事，始停車並將告訴人送
      往醫院，應堪認定。至其嗣於審判中改稱：「（當時誰請你把張載到長庚醫院
      ？）我後視鏡看有一台機車的那台機車騎士告訴我的，他跟我說倒地的這位機
      車騎士是撞到他的機車倒地的等語」、「（你讓肇事機車騎士離開現場，你幫
      他處理善後？）是張小姐撞到人家，我覺得那人也沒錯，所以我就幫他處理等
      語」（見原審卷第二十四頁、第二十五頁），惟衡諸社會一般經驗法則判斷肇
      事之初責任歸屬尚未明暸，而被告於事發當時既已自承明知肇事者何人，則以
      被告身為職業駕駛人之判斷，當無在已知肇事者即為該告知車禍之機車騎士後
      ，卻未要求肇事者同往醫院處理，復未留下任何可供聯繫資料，而任令肇事者
      離去，並代為處理車禍善後之理，況告訴人與該機車騎士均與被告素不相識，
      衡情應無一致誣攀被告之理，是告訴人指述係因被告未保持安全距離，突然轉
      入外側機車道，致其猝不及反應而受有傷害等情，所為指訴應屬有據。抑有進
      者，被告於檢察官訊問時供稱：「我停車等紅燈，停止後，告訴人自己倒下」
      、「是我停止後，後面才聽見一堆摩托車撞在一起，離我四、五步遠處，告訴
      人人車倒地」（見偵查卷十八頁背面），此與告訴人乙○○所稱：「是被告變
      換車道、急速轉向，致我們摩托車擠一起，我才倒地」等語並不相違。（見偵
      查卷第十八頁背面），亦可佐證被告變換車道、急速轉向致告訴人猝不及防，
      遭其擠壓，碰撞車道旁人行道之水泥邊緣，致失去重心，人車倒地，而致受有
      左肘脫臼及橈骨頭骨折等傷害有其因果關係。復參酌證人即車禍處理員警張瑞
      昌結證稱：「我們是到達醫院後根據告訴人轉述，聯絡被告過來，被告有跟我
      們承認有與告訴人發生車禍等情」相符（見原審卷第三十七頁），足見被告於
      上訴意旨中辯稱本件車禍之發生無過失或稱與被告無關云云，係事後卸責飾詞
      ，委無足採。
（三）按汽車在雙向四車道行駛時，變換車道應注意安全距離；且在超過四車道之道
      路，應依道路交通標線之指示行駛。道路交通安全規則第九十八條第一項第六
      款、同條第三項定有明文。被告駕車自應注意上述道路交通安全規定，且依當
      時天候晴、夜間有照明、路面乾燥無缺陷之路況（參道路交通事故調查報告表
      、道路交通事故調查表各欄項目明細內容），又無不能注意之情形，竟疏不注
      意為之，變換車道未注意安全距離，以致肇事，致人受傷，被告應有過失，而
      台北市車輛行車事故鑑定委員會鑑定意見，亦同此認定，有該委員會北鑑審字
      第八九六０三二七０００號函附鑑定意見書在卷可參（見偵查卷第二十二頁至
      第二十五頁），本件車禍係由於被告過失所致，應堪認定。
（四）告訴人乙○○因本件事故受有前開傷害，有記載其受有前開傷害之國立台灣大
      學醫學院附設醫院、長庚紀念醫院出具之診斷證明書各一紙附卷可稽（見偵查
      卷第六頁、第七頁），乙○○所受傷害與被告之過失行為間有相當因果關係，
      亦堪認定。綜上所述，被告確有在前揭時地駕駛汽車違反道路交通安全規則第
      九十八條第一項第六款、同條第三項之規定，因而肇事致乙○○受傷之過失行
      為，其雖以前揭情詞置辯，尚難認為可採，本件事證明確，被告犯行堪以認定
      。至被告於肇事後，經不知名之機車騎士告以肇事，即迅回現場，並將告訴人
      送醫急救，尚未置告訴人於不顧，是其所為尚與肇事逃逸之構成要件有間，併
      此敘明。
二、核被告甲○○所為係犯刑法第二百八十四條第二項前段之業務過失傷害罪。原審
    認被告罪證明確適用刑法第二百八十四條第二項前段、刑法第二條第一項前段、
    第四十一條第一項前段，罰金罰鍰提高標準條例第一條前段、第二條，並審酌被
    告就本件事故之過失程度、告訴人所受之傷害、肇事後之態度及其他一切情狀，
    量處有期徒刑月，如易科罰金以佰元折算壹日，認事用法，核無不當，量刑
    亦稱妥適。被告上訴意旨仍執前詞指摘原判決不當，為無理由，應予駁回。
據上論斷，應依刑事訴訟法第三百六十八條，判決如主文。
本案經檢察官呂丁旺到庭執行職務。
中      華      民      國     九十一    年       六    月    二十五    日
                                臺灣高等法院刑事第十五庭
                                  審判長法  官  房  阿  生
                                          法  官  雷  元  結
                                          法  官  蔡  光  治
右正本證明與原本無異。
不得上訴。
                                          書記官  王  才  生
中      華      民      國     九十一   年      六      月    二十六    日
附錄：本案論罪科刑法條全文
刑法第二百八十四條第二項：
從事業務之人，因業務上之過失傷害人者，處一年以下有期徒刑、拘役或一千元以下
罰金。致重傷者，處三年以下有期徒刑、拘役或二千元以下罰金。
